【裁判字號】    89,上訴,2235
【裁判日期】    891018
【裁判案由】    違反槍砲彈藥刀械管制條例等
【裁判全文】
臺灣高等法院臺中分院刑事判決                  八十九年度上訴字第二二三五號
    上  訴  人
    即  被  告  乙○○
右上訴人因違反槍砲彈藥刀械管制條例案件，不服臺灣南投地方法院八十九年度訴字
第三七三號中華民國八十九年十月十八日第一審判決（起訴案號：臺灣南投地方法院
檢察署八十九年度偵字第二八七四號），提起上訴，本院判決如左：
      主  文
上訴駁回。
      事  實
一、乙○○前於民國（下同）八十二年間，因施用毒品案件，經本院判處有期徒刑三
    年二月確定，於八十六年六月三十日假釋期滿未經撤銷執行完畢，復於八十九年
    五月間某日，在南投縣名間鄉○○村○○道路拓寬工程開挖水溝時，拾獲脫離不
    詳姓名者本人持有且可發射子彈具有殺傷力之仿COLT廠半自動手槍製造之改造點
    四五手槍一枝（槍枝管制編號：0000000000）及不具殺傷力之改造子
    彈二顆，竟意圖為自己不法之所有，予以侵占入己後，即將之藏置於南投縣名間
    鄉赤水村瓦厝巷一之十九號住處，而未經許可持有上開槍枝。嗣於八十九年八月
    十七日五時三十分左右，為警在其上開住所查獲，並扣得上開槍彈。
二、案經南投縣警察局南投分局報請臺灣南投地方法院檢察署檢察官偵查起訴。
      理  由
一、訊據上訴人即被告乙○○於原審及本院審理中，固坦承右揭拾獲改造點四五手槍
    之事實，惟矢口否認涉有何右揭犯行，辯稱：其於拾獲槍枝後業已丟棄在屋外，
    可能係家中小孩撿回去，其並無持有行為，亦不知該槍具有殺傷力云云。然查，
    被告所涉本件犯行，業據其於警訊及檢察官偵查中坦承不諱，並有具殺傷力仿
    COLT廠半自動手槍製造之改造點四五手槍一枝（槍枝管制編號：0000000
    000）及不具殺傷力之改造子彈二顆（其中一顆經試射後僅剩彈殼）扣案可稽
    ，而被告於檢察官偵查中，亦坦承槍枝係在其辦公桌抽屜內所查獲等語在卷，衡
    情該槍如係被告丟棄在外被小孩撿回，又豈有收放在被告辦公桌抽屜內之理？且
    該扣案改造點四五手槍一枝，經送內政部警政署刑事警察局鑑驗結果，認係仿
    COLT廠半自動手槍製造之金屬玩具手槍換裝土造金屬槍管改造而成之改造手槍，
    機械性能良好，可擊發適用子彈，認具殺傷力，有該局八十九年八月二十八日刑
    鑑字第一二一三九一號鑑驗通知書一紙在卷足憑，是被告於原審及本院審理中所
    為辯解，顯不足採，事證明確，其犯行堪以認定，應依法論科。
二、核被告乙○○所為，係犯刑法第三百三十七條之侵占脫離物罪、槍砲彈藥刀械管
    制條例第十一條第四項之未經許可持有可發射子彈具有殺傷力之槍枝罪。其所犯
    上開二罪間，有方法結果之牽連關係，依刑法第五十五條規定，應從較重之未經
    許可持有可發射子彈具有殺傷力之槍枝罪處斷。又查被告前於八十二年間，因施
    用毒品案件，經本院判處有期徒刑三年二月確定，於八十六年六月三十日假釋期
    滿未經撤銷執行完畢，有台灣南投地方法院檢察署刑事資料查註紀錄表、臺灣高
    等法院被告全國前案紀錄表各一份在卷可按，其於刑之執行完畢後，五年內再犯
    有期徒刑以上之本罪，為累犯，應依刑法第四十七條之規定加重其刑。原審依槍
    砲彈藥刀械管制條例第十一條第四項，刑法第十一條前段、第三百三十七條、第
    五十五條、第四十七條、第四十二條第二項、第三十八條第一項第一款，罰金罰
    鍰提高標準條例第一條前段、第二條，審酌被告係因一時貪念而持有上開槍枝，
    其犯罪之動機、目的、手段均甚單純，對社會治安危害不重，且犯後之初坦承犯
    行之態度等一切情狀，量處如原審主文所示之刑，並就罰金刑部分諭知易服勞役
    之折算標準。扣案之改造點四五手槍一枝（槍枝管制編號：000000000
    0），係違禁物，應依刑法第三十八條第一項第一款宣告沒收。至扣案不具殺傷
    力之改造子彈二顆（其中一顆經試射後僅剩彈殼），則非屬違禁物，雖係被告所
    有，然非供被告持有槍枝犯罪所用或供犯罪預備之物，爰不為沒收之諭知。又槍
    砲彈藥刀械管制條例第十九條第一項之規定，不問對行為人有無預防矯治其社會
    危險性之必要，一律宣付強制工作三年，限制其中不具社會危險性之受處分人之
    身體、自由部分，其所採措施與所欲達成預防矯治之目的及所需程度，不合憲法
    第二十三條所定之比例原則，業經司法院大法官會議於八十七年十二月十八日作
    成釋字第四七一號解釋，認應自該解釋公布之日起不予適用。查本案被告乙○○
    持有槍枝之動機單純，持有槍枝後藏放住處，社會危險性輕微，對他人之生命、
    身體、自由亦無實際侵害，應無為預防矯治其社會危險性而宣付強制工作之必要
    ，如遽然宣告強制工作三年，於法律上之價值判斷，顯失平衡，原審認以不宣告
強制工作為宜，併此敘明，核無不合，被告上訴意旨仍執前詞否認犯罪，自不足
    採，其上訴為無理由，應予駁回。
三、據上論結，應依刑事訴訟法第三百六十八條，判決如主文。
本案經檢察官甲○○到庭執行職務。
中      華      民      國    九十       年      一     月      二      日
                              臺灣高等法院臺中分院刑事第三庭
                                    審判長法  官  方  艤  駐
                                          法  官  廖  柏  基
                                          法  官  劉  連  星
右正本證明與原本無異。
如不服本判決應於收受送達後十日內向本院提出上訴書狀，其未敘述上訴之理由者並
得於提起上訴後十日內向本院補提理由書（均須按他造當事人之人數附繕本）。
                                          書記官  顏  子  良
中      華      民      國    九十       年      一     月      三      日
附錄本案論罪科刑法條全文
槍砲彈藥刀械管制條例第十一條：
未經許可，製造、販賣或運輸第四條第一款所稱其他可發射金屬或子彈具有殺傷力之
各式槍砲者，處五年以上有期徒刑，併科新臺幣一千萬元以罰金。
未經許可，轉讓、出租或出借前項所列槍砲者，處三年以上十年以下有期徒刑，併科
新臺幣七百萬元以下罰金。
意圖供自己或他人犯罪之用，而犯前二項之罪者，處無期徒刑或七年以上有期徒刑，
併科新臺幣一千萬元以下罰金。
未經許可，持有、寄藏或意圖販賣而陳列第一項所列槍砲者，處一年以上七年以下有
期徒刑，併科新臺幣七百萬元以下罰金。
第一項至第三項之未遂犯罰之。
刑法第三百三十七條：
意圖為自己或第三人不法之所有，而侵占遺失物、漂流物或其他離本人所持有之物者
，處五百元以下罰金。
                                                                        Ｃ


司法院資訊處製作；財團法人民間司法改革基金會備份。
